臺灣屏東地方法院民事裁定
110年度監宣字第362號
聲  請  人  陳金蕊  


相  對  人  蔡佩蓁  

上列當事人間聲請監護宣告事件，本院裁定如下：
    主  文
宣告蔡佩蓁（女，民國○○○年○月○○日生，身分證統一編號：Ｚ○○○
○○○○○○號）為受監護宣告人。
選定陳金蕊（女，民國○○○年○月○○日生，身分證統一編號：Ｚ○○○
○○○○○○號）為受監護宣告人之監護人。
指定蔡雯潔（女，民國○○○年○月○日生，身分證統一編號：Ｚ○○○○
○○○○○號）為會同開具財產清冊之人。
程序費用由受監護宣告人負擔。
    理  由
一、本件聲請意旨略以：聲請人陳金蕊之女即相對人蔡佩蓁於民
    國88年7 月23日因智障，致不能為意思表示或受意思表示，
    或無辨識其意思表示效果之能力，為此依民法第14條之規定
    ，聲請宣告相對人為受監護宣告人等語。
二、按對於因精神障礙或其他心智缺陷，致不能為意思表示或受
    意思表示，或不能辨識其意思表示之效果者，法院得因本人
    、配偶、四親等內之親屬、最近一年有同居事實之其他親屬
    、檢察官、主管機關、社會福利機構、輔助人、意定監護受
    任人或其他利害關係人之聲請，為監護之宣告，民法第14條
    第1 項定有明文。
三、聲請人主張上開各情，業據其提出中華民國身心障礙證明影
    本、戶籍謄本等件為證，並經鑑定人黃文翔醫師就相對人之
    精神及心智狀況實施鑑定，其結果認：個案為腦膜炎後合併
    癲癇與重度智能不足狀態，其八個月半時發生腦膜炎，經住
    院確診，治療後尚呈現失智、癲癇之後遺症。意識清楚，但
    無法與人交談，無法講出完整的句子，無法對事情做完整清
    楚的陳述，講話時只有低聲喃喃自語，坐立難安。語意難以
    辨識，因此與人言語溝通時有極為明顯之障礙，無法聽從指
    令做動作（例如舉手、握拳、伸出左右手、伸出手指等，個
    案不知道哪隻手是左、右手），認知功能嚴重受損，行為退
    化，無法識字、筆談及使用肢體語言（點頭、搖頭、揮手、
    伸出手指頭代表想表達之數字等），現實判斷能力不佳。對
    於時間、地方之定向能力完全喪失，僅能辨識少數家人。可
    以自己進食（由他人將食物端到面前，個案用湯匙進食），
    但沐浴、大小便、更衣等皆無法自理。完全無處理財產之能
    力。個案各項功能退化嚴重，生活完全無自理能力，必須長
    期依賴家人、醫療或養護機構照顧。個案目前已處於重度智
    能不足狀態，導致個人之認知功能嚴重失能，為意思表示或
    受意思表示或辨識其意思表示效果之能力完全喪失，可以判
    定為無意思能力，無法獨力處理個人法律事務與從事個人財
    務管理，也無法主張或維護個人權益，該個案已達到監護宣
    告之標準等情，有屏安醫療社團法人屏安醫院111 年4月19
    日屏安管理字第1110001197號函附之精神鑑定報告書暨臨床
    心理衡鑑照會及報告單各1 份在卷可憑。本院綜合上情及鑑
    定結果認相對人確因精神障礙，致不能為意思表示或受意思
    表示之程度，故聲請人聲請對相對人為監護之宣告，為有理
    由，應予准許。
四、按受監護宣告之人應置監護人；法院為監護之宣告時，應依
    職權就配偶、四親等內之親屬、最近一年有同居事實之其他
    親屬、主管機關、社會福利機構或其他適當之人選定一人或
    數人為監護人，並同時指定會同開具財產清冊之人；法院選
    定監護人時，應依受監護宣告之人之最佳利益，優先考量受
    監護宣告之人之意見，審酌一切情狀，並注意下列事項：一
    、受監護宣告之人之身心狀態與生活及財產狀況。二、受監
    護宣告之人與其配偶、子女或其他共同生活之人間之情感狀
    況。三、監護人之職業、經歷、意見及其與受監護宣告之人
    之利害關係。四、法人為監護人時，其事業之種類與內容，
    法人及其代表人與受監護宣告之人之利害關係，修正後之民
    法第1110條、第1111條第1 項、第1111條之1 定有明文。
五、查相對人主要係由其父親支付生活費用，此據證人陳玉梅證
    述屬實，本院審酌陳金蕊為相對人之母，是由聲請人陳金蕊
    負責護養及照顧相對人並管理其財產，應能符合相對人之最
    佳利益，爰選定陳金蕊為監護人。另依上開規定，法院於選
    定監護人時，應同時指定會同開具財產清冊之人，及依民法
    第1113條準用同法第1099條之規定，監護開始時，監護人對
    於受監護人之財產，應依規定會同遺囑指定、當地直轄市、
    縣（市）政府指派或法院指定之人，於2 個月內開具財產清
    冊，並陳報法院。為使陳金蕊得於期限內開具財產清冊並陳
    報法院，並衡酌蔡雯潔係相對人之胞姊，爰併指定蔡雯潔為
    會同開具財產清冊之人。
六、依家事事件法第164 條第2 項，裁定如主文。
中　　華　　民　　國　　111 　年　　4 　　月　　28　　日
                      家事法庭  法　官  張以岳
以上正本係照原本作成。
如不服本裁定，應於送達後10日內向本院提出抗告狀，並繳納抗
告費新臺幣1,000元。
中　　華　　民　　國　　111 　年　　4 　　月　　28　　日
                                書記官　蔡政學